【裁判字號】    99,訴,467
【裁判日期】    990914
【裁判案由】    毒品危害防制條例
【裁判全文】
臺灣苗栗地方法院刑事判決               99年度訴字第467號
公  訴  人  臺灣苗栗地方法院檢察署檢察官
被      告  甲○○
指定辯護人  本院公設辯護人乙○○
上列被告因違反毒品危害防制條例案件，經檢察官提起公訴（99
年度偵字第2633號），本院判決如下：
    主  文
甲○○犯如附表所示之罪，均累犯，各處如附表所示之刑（含主
刑及從刑）。應執行有期徒刑伍年，未扣案之NOKIA 牌行動電話
壹支（含門號0000000000號SIM 卡）沒收，如全部或一部不能沒
收時，追徵其價額；未扣案之販賣毒品所得共新臺幣參仟元沒收
，如全部或一部不能沒收時，以其財產抵償之。
    事  實
一、甲○○曾經：(一)因毒品案件，經本院以民國94年訴字第218
    號判決判處應執行有期徒刑11月、9 月，定應執行刑為有期
    徒刑1 年6 月確定，嗣經減刑後裁定應執行有期徒刑9 月確
    定；(二)復因毒品案件，經本院以95年訴字第737 號判決判處
    有期徒刑8 月、6 月，嗣經本院裁定減刑為有期徒刑4 月、
    3 月後，再與本院96年訴字第431 號毒品案件所處之有期徒
    刑10月、4 月，合併定應執行刑為有期徒刑1 年5 月確定。
    而前揭有期徒刑9 月、1 年5 月經接續執行後，於97年12月
    18日縮刑期滿執行完畢。
二、詎仍不知悔改，明知甲基安非他命係毒品危害防制條例第2
    條第2 項第2 款所公告列管之第二級毒品，不得非法持有、
    販賣，竟基於販賣第二級毒品甲基安非他命以營利之犯意，
    向真實姓名年籍不詳、綽號「阿明」之成年人，以3 包共新
    臺幣（下同）1,000 元之價格購買甲基安非他命後，再以其
    申辦之門號0000000000號行動電話作為對外聯繫毒品交易時
    間、地點等事項之工具，先後於附表所示之時間、地點，販
    賣甲基安非他命予附表所示之葉雙喜、黃長富等人以牟利（
    販賣之對象、時間、地點、聯絡交易方式及每次販賣所得均
    詳如附表所載）。嗣於99年5 月5 日11時10分許，經警方依
    據實施通訊監察所得情資，持檢察官核發之拘票及本院核發
    之搜索票，在苗栗縣苗栗市清華里田心26號查獲甲○○，並
    扣得其施用毒品所用之器具，甲○○復於偵查中及審判中均
    自白販賣甲基安非他命之犯行。
三、案經臺灣苗栗地方法院檢察署檢察官指揮苗栗縣警察局偵查
    起訴。
    理  由
壹、證據能力部分：
一、按被告以外之人於偵查中向檢察官所為之陳述，除顯有不可
    信之情況者外，得為證據，刑事訴訟法第159 條之1 第2 項
    著有明文。此係因上開偵查中向檢察官所為之陳述雖仍為審
    判外之陳述，但立法者衡量刑事訴訟法規定檢察官代表國家
    偵查犯罪、實施公訴，依法有訊問被告、證人、鑑定人之權
    ，且實務運作時，偵查中檢察官向被告以外之人所取得之陳
    述，原則上均能遵守法律規定，不致違法取供，其可信性極
    高，為兼顧理論與實務為由，而對「被告以外之人於偵查中
    向檢察官所為之陳述」，例外規定除有顯不可信之情況者外
    ，得為證據。查本案證人葉雙喜、黃長富於檢察官偵查中之
    具結證述，未見有受不當外力之干擾或不法取供之情事，被
    告及其辯護人亦未爭執檢察官有何違背法定程序之情形，則
    依上開說明，上開證人於檢察官訊問時經具結所為之證述，
    自有證據能力。
二、次按通訊監察錄音之譯文，僅屬依據監聽錄音結果予以翻譯
    之文字，固具文書證據之外觀，但實際上仍應認監聽所得之
    錄音帶或光碟，始屬調查犯罪所得之證物，此乃刑事訴訟法
    第165 條之1 第2 項所稱之證物，如其蒐證程式合法，並經
    合法調查，自具證據能力。故檢察官如提出通訊監察錄音之
    譯文為其證據方法，實乃以其監聽所得之錄音帶或光碟，為
    調查犯罪所得之證物，法院本應依刑事訴訟法第165 條之1
    所列之方法調查，以判斷該錄音帶或光碟是否與通訊監察錄
    音之譯文相符，而監聽錄音製作之譯文，雖通常為偵查犯罪
    機關單方面製作，然若被告或訴訟關係人對其真實性並無爭
    執，經法院於審判期日提示譯文供當事人辨認、表示意見並
    為辯論者，程式自屬適法（最高法院95年度台上字第295 號
    、94年度台上字第4665號判決參照）。本案對被告甲○○使
    用之門號0000000000號、及對證人黃長富使用之0000000000
    號行動電話所實施之通訊監察，係臺灣苗栗地方法院檢察署
    檢察官依法向本院聲請核准而實施，此有本院99年聲監字第
    107 號、99年聲監續字第166 號通訊監察書在卷可參（見本
    院卷第23-28 頁），為合法監聽，是本案通訊監察之內容，
    應有證據能力。又本案依上開通訊監察所得之監聽錄音，經
    警察機關就其中與本案相關之內容製作相關譯文附卷，而檢
    察官、被告及辯護人對本案各該監聽譯文所載譯文內容之真
    實性均無爭執，且本案通訊監察譯文並於本院審理時經合法
    調查，則此項通訊監察之譯文自具有證據能力。
貳、實體部分：
一、上開犯罪事實，業據被告甲○○於偵查及本院審理時均坦承
    不諱（見偵卷第145 、148 頁、本院卷第37、47頁），核與
    證人葉雙喜、黃長富於偵查中所證述購買毒品之情節相符（
    見偵卷第135-137 、148 頁），並有被告使用之0000000000
    號及證人黃長富使用之0000000000號行動電話通訊監察譯文
    在卷可稽，足見被告上開自白與事實相符合。又販賣甲基安
    非他命係違法行為，非可公然為之，亦無公定價格，而每次
    買賣之價量，可能隨時依雙方關係深淺、資力、需求量及對
    行情之認知、來源是否充裕、查緝是否嚴緊、購買者被查獲
    時供述購買對象之可能風險之評估等，而異其標準，非可一
    概而論。本件販賣毒品甲基安非他命之犯行係屬重罪，而被
    告與購買毒品之葉雙喜、黃長富2 人，既非至親，亦無特殊
    情誼，如於買賣之過程中無利可圖，被告自無必要甘冒觸犯
    刑罰之高度風險幫助他人取得毒品，況被告於偵查中亦自陳
    ：伊買2 包「阿明」就送伊1 包，伊就將這包賣給別人，伊
    1 千元可以有3 包，1 包賣500 元等語（見偵卷第146-147
    頁），益徵被告各次販賣甲基安非他命時，確有從中賺取價
    差，其有牟利之意圖甚明。綜上所述，本案事證明確，被告
    上開販賣甲基安非他命犯行均堪認定。
二、論罪科刑：
  (一)查甲基安非他命係毒品危害防制條例第2 條第2 項第2 款所
    定之第二級毒品，不得非法持有、販賣。核被告各次販賣甲
    基安非他命之行為，均係犯毒品危害防制條例第4 條第2 項
    之販賣第二級毒品罪。其因販賣而持有第二級毒品甲基安非
    他命之低度行為，應各為販賣之高度行為所吸收，均不另論
    罪。被告分別於不同時間販賣甲基安非他命，每次行為在刑
    法評價上，各具獨立性，是其所犯6 次販賣第二級毒品罪間
    ，犯意各別，行為互殊，應予分論併罰。
  (二)被告甲○○前有如事實欄所載之刑案科刑及徒刑執行紀錄，
    於97年12月18日執行完畢乙節，有臺灣高等法院被告前案紀
    錄表1 份在卷可參，其於有期徒刑執行完畢後，5 年以內故
    意再犯本件有期徒刑以上之各罪，均為累犯，除販賣第二級
    毒品法定刑之無期徒刑部分，依法不得加重外，就罰金刑及
    有期徒刑部分，均應依刑法第47條第1 項之規定加重其刑。
    又被告於偵查及本院審理時均自白其販賣第二級毒品犯行，
    已如前述，是被告應依毒品危害防制條例第17條第2 項之規
    定，減輕其刑，被告依上開規定減輕其刑後，客觀上已難認
    足以引起一般人之同情而可憫恕，且亦無情節尚堪憫恕之處
    ，故尚無適用刑法第59條規定之餘地。被告同時有上開刑之
    加重及減輕事由，應依刑法第71條第1 項之規定，先加後減
    之。
  (三)爰審酌被告明知甲基安非他命係戕害人身心之毒品，為貪圖
    不法利益，竟販賣予他人施用，有害社會治安及國民健康，
    且販賣毒品為政府戮力查緝之罪，甲基安非他命足以使施用
    者導致精神、性格異常，造成生命危險之生理成癮性及心理
    依賴性，其犯罪造成之危害實非輕微；惟念被告本身為重度
    肢障，且為低收入戶，生活狀況不佳，有中華民國身心障礙
    手冊、苗栗縣苗栗市低收入戶證明書影本各1 份附卷可憑（
    見本院卷第51-52 頁），為賺取些微生活費用，而為販賣毒
    品之犯行，其各次販賣所得僅各500 元，售出毒品數量非鉅
    ，對象亦僅有2 人，犯罪情節尚非惡劣重大，及衡酌其於偵
    查及本院審理時均坦承犯行，節省法院調查證據過程耗費之
    司法資源等一切情狀，分別量處如附表所示之刑，並定其應
    執行之刑，以示懲儆。
三、沒收部分：
  (一)按毒品危害防制條例第19條第1 項規定，犯販賣毒品罪者，
    其犯罪所得之財物均沒收之，係採義務沒收主義。故販賣毒
    品所得之對價，不問其中成本若干，利潤多少，均應全部諭
    知沒收，貫徹政府查禁煙毒之決心，以符立法本旨（最高法
    院91年度台上字第2419號判決意旨參照）。本案被告販賣第
    二級毒品所得共3,000 元（各次所得為500 元），雖未扣案
    ，惟依上開規定及說明，仍應分別於被告犯販賣第二級毒品
    罪主文項下諭知沒收，如全部或一部不能沒收時，以其財產
    抵償之。
  (二)復按毒品危害防制條例第19條第1 項前段「犯第4 條至第9
    條、第12條、第13條或第14條第1 項、第2 項之罪者，其供
    犯罪所用或因犯罪所得之財物，均沒收」係屬強制規定，採
    義務沒收原則，固為刑法之特別規定，但上開法條既無「不
    問屬於犯人與否，沒收之」之規定，仍應以該物品屬於犯人
    所有者為限。又行動電話服務需以晶片卡（即SIM 卡）為使
    用介面，因此電信公司於出租行動電話門號予消費者使用時
    ，即同時附帶提供晶片卡作為消費者門號使用之介面，故電
    信公司接受消費者申辦門號並將該門號開通上線時，該晶片
    卡之所有權亦移轉予消費者，亦有最高法院97年度台上字第
    3890號判決意旨可資參照。查被告用以聯絡本案販賣甲基安
    非他命事宜之0000000000號行動電話1 支，該門號係被告以
    自己之名義申辦後，將SIM 卡裝入自己所有之NOKIA 牌行動
    電話內使用，業據被告供承在卷（見本院卷第48頁），且有
    前開門號之申辦人查詢資料存卷可查（見偵卷第53頁），足
    見前開門號SIM 卡1 張及手機1 支，均係被告所有之物，且
    係供本案販賣毒品聯絡所用，爰依毒品危害防制條例第19條
    第1 項之規定宣告沒收，如全部或一部不能沒收時，追徵其
    價額。
  (三)至扣案之酒精燈1 個、吸管杓子1 支、注射針筒3 支、夾鏈
    袋1 包等物，均屬被告施用海洛因或甲基安非他命時所用之
    物，此經被告供明在卷（見偵卷第20頁、本院卷第47頁），
    是應與本案被告販賣甲基安非他命之犯行無關，自不能於本
    案諭知沒收，附此敘明。
據上論斷，應依刑事訴訟法第299 條第1 項前段、毒品危害防制
條例第4 條第2 項、第17條第2 項、第19條第1 項，刑法第11條
前段、第47條第1 項、第51條第5 款，判決如主文。
本案經檢察官黃俊鳴到庭執行職務。
中    華    民    國    99    年    9     月    14    日
                  刑事第三庭  審判長法  官  柳章峰
                                    法  官  許蓓雯
                                    法  官  顏苾涵
以上正本證明與原本無異。
如不服本判決應於收受判決後10日內向本院提出上訴書狀，並應
應敘述具體理由。其未敘述上訴理由者，應於上訴期間屆滿後20
日內向本院補提理由書(均須按他造當事人之人數附繕本)「切勿
逕送上級法院」。
中    華    民    國    99    年    9     月    14    日
如不服本判決應於送達後10日內向本院提出上訴狀
                                    書記官  涂村宇
附錄本判決論罪科刑之法條：
毒品危害防制條例第4條
製造、運輸、販賣第一級毒品者，處死刑或無期徒刑；處無期徒
刑者，得併科新臺幣 2 千萬元以下罰金。
製造、運輸、販賣第二級毒品者，處無期徒刑或 7 年以上有期
徒刑，得併科新臺幣 1 千萬元以下罰金。
製造、運輸、販賣第三級毒品者，處 5 年以上有期徒刑，得併
科新臺幣 7 百萬元以下罰金。
製造、運輸、販賣第四級毒品者，處 3 年以上 10 年以下有期
徒刑，得併科新臺幣 3 百萬元以下罰金。
製造、運輸、販賣專供製造或施用毒品之器具者，處 1 年以上
7 年以下有期徒刑，得併科新臺幣 1 百萬元以下罰金。
前五項之未遂犯罰之。
【附表】：
┌──┬───┬────┬────┬─────┬─────┬────────┐
│編號│購毒者│交易時間│交易地點│ 交易數量 │交易方式  │  罪名暨宣告刑  │
│    │      │        │        │ 金額     │          │（含主刑、從刑）│
│    │      │        │        │（新臺幣）│          │                │
├──┼───┼────┼────┼─────┼─────┼────────┤
│ 1  │葉雙喜│99年4 月│苗栗縣苗│甲基安非他│葉雙喜以其│甲○○販賣第二級│
│    │      │10日15時│栗市清華│命1 小包、│持用之0981│毒品，累犯，處有│
│    │      │20分許  │里田心26│500 元    │699341號行│期徒刑參年柒月。│
│    │      │        │號      │          │動電話與江│未扣案之NOKIA 牌│
│    │      │        │        │          │健平持用之│行動電話壹支（含│
│    │      │        │        │          │0000000000│門號0000000000號│
│    │      │        │        │          │號行動電話│SIM 卡）沒收，如│
│    │      │        │        │          │聯絡交易甲│全部或一部不能沒│
│    │      │        │        │          │基安非他命│收時，追徵其價額│
│    │      │        │        │          │事宜後，在│；未扣案之販賣第│
│    │      │        │        │          │左揭地點完│二級毒品所得新臺│
│    │      │        │        │          │成交易。  │幣伍佰元沒收，如│
│    │      │        │        │          │          │全部或一部不能沒│
│    │      │        │        │          │          │收時，以其財產抵│
│    │      │        │        │          │          │償之。          │
├──┼───┼────┼────┼─────┼─────┼────────┤
│ 2  │葉雙喜│99年4 月│苗栗縣苗│甲基安非他│葉雙喜以其│甲○○販賣第二級│
│    │      │13日19時│栗市清華│命1 小包、│持用之0981│毒品，累犯，處有│
│    │      │22分許  │里田心26│500 元    │699341號行│期徒刑參年柒月。│
│    │      │        │號      │          │動電話與江│未扣案之NOKIA 牌│
│    │      │        │        │          │健平持用之│行動電話壹支（含│
│    │      │        │        │          │0000000000│門號0000000000號│
│    │      │        │        │          │號行動電話│SIM 卡）沒收，如│
│    │      │        │        │          │聯絡交易甲│全部或一部不能沒│
│    │      │        │        │          │基安非他命│收時，追徵其價額│
│    │      │        │        │          │事宜後，在│；未扣案之販賣第│
│    │      │        │        │          │左揭地點完│二級毒品所得新臺│
│    │      │        │        │          │成交易。  │幣伍佰元沒收，如│
│    │      │        │        │          │          │全部或一部不能沒│
│    │      │        │        │          │          │收時，以其財產抵│
│    │      │        │        │          │          │償之。          │
├──┼───┼────┼────┼─────┼─────┼────────┤
│ 3  │葉雙喜│99年4 月│苗栗縣苗│甲基安非他│葉雙喜以其│甲○○販賣第二級│
│    │      │16日18時│栗市清華│命1 小包、│持用之0981│毒品，累犯，處有│
│    │      │35分許  │里田心26│500 元    │699341號行│期徒刑參年柒月。│
│    │      │        │號      │          │動電話與江│未扣案之NOKIA 牌│
│    │      │        │        │          │健平持用之│行動電話壹支（含│
│    │      │        │        │          │0000000000│門號0000000000號│
│    │      │        │        │          │號行動電話│SIM 卡）沒收，如│
│    │      │        │        │          │聯絡交易甲│全部或一部不能沒│
│    │      │        │        │          │基安非他命│收時，追徵其價額│
│    │      │        │        │          │事宜後，在│；未扣案之販賣第│
│    │      │        │        │          │左揭地點完│二級毒品所得新臺│
│    │      │        │        │          │成交易。  │幣伍佰元沒收，如│
│    │      │        │        │          │          │全部或一部不能沒│
│    │      │        │        │          │          │收時，以其財產抵│
│    │      │        │        │          │          │償之。          │
├──┼───┼────┼────┼─────┼─────┼────────┤
│ 4  │黃長富│99年4 月│苗栗縣苗│甲基安非他│黃長富以其│甲○○販賣第二級│
│    │      │3 日20時│栗市清華│命1 小包、│持用之0955│毒品，累犯，處有│
│    │      │29分許  │里田心26│500 元    │458708號行│期徒刑參年柒月。│
│    │      │        │號      │          │動電話與江│未扣案之NOKIA 牌│
│    │      │        │        │          │健平持用之│行動電話壹支（含│
│    │      │        │        │          │0000000000│門號0000000000號│
│    │      │        │        │          │號行動電話│SIM 卡）沒收，如│
│    │      │        │        │          │聯絡交易甲│全部或一部不能沒│
│    │      │        │        │          │基安非他命│收時，追徵其價額│
│    │      │        │        │          │事宜後，在│；未扣案之販賣第│
│    │      │        │        │          │左揭地點完│二級毒品所得新臺│
│    │      │        │        │          │成交易。  │幣伍佰元沒收，如│
│    │      │        │        │          │          │全部或一部不能沒│
│    │      │        │        │          │          │收時，以其財產抵│
│    │      │        │        │          │          │償之。          │
├──┼───┼────┼────┼─────┼─────┼────────┤
│ 5  │黃長富│99年4 月│苗栗縣苗│甲基安非他│黃長富以其│甲○○販賣第二級│
│    │      │7 日9 時│栗市清華│命1 小包、│持用之0955│毒品，累犯，處有│
│    │      │許      │里田心26│500 元    │458708號行│期徒刑參年柒月。│
│    │      │        │號      │          │動電話與江│未扣案之NOKIA 牌│
│    │      │        │        │          │健平持用之│行動電話壹支（含│
│    │      │        │        │          │0000000000│門號0000000000號│
│    │      │        │        │          │號行動電話│SIM 卡）沒收，如│
│    │      │        │        │          │聯絡交易甲│全部或一部不能沒│
│    │      │        │        │          │基安非他命│收時，追徵其價額│
│    │      │        │        │          │事宜後，在│；未扣案之販賣第│
│    │      │        │        │          │左揭地點完│二級毒品所得新臺│
│    │      │        │        │          │成交易。  │幣伍佰元沒收，如│
│    │      │        │        │          │          │全部或一部不能沒│
│    │      │        │        │          │          │收時，以其財產抵│
│    │      │        │        │          │          │償之。          │
├──┼───┼────┼────┼─────┼─────┼────────┤
│ 6  │黃長富│99年4 月│苗栗縣苗│甲基安非他│黃長富以其│甲○○販賣第二級│
│    │      │20日10時│栗市嘉盛│命1 小包、│持用之0955│毒品，累犯，處有│
│    │      │35分許  │里25鄰永│500 元    │458708號行│期徒刑參年柒月。│
│    │      │        │興16號  │          │動電話與江│未扣案之NOKIA 牌│
│    │      │        │        │          │健平持用之│行動電話壹支（含│
│    │      │        │        │          │0000000000│門號0000000000號│
│    │      │        │        │          │號行動電話│SIM 卡）沒收，如│
│    │      │        │        │          │聯絡交易甲│全部或一部不能沒│
│    │      │        │        │          │基安非他命│收時，追徵其價額│
│    │      │        │        │          │事宜後，在│；未扣案之販賣第│
│    │      │        │        │          │左揭地點完│二級毒品所得新臺│
│    │      │        │        │          │成交易。  │幣伍佰元沒收，如│
│    │      │        │        │          │          │全部或一部不能沒│
│    │      │        │        │          │          │收時，以其財產抵│
│    │      │        │        │          │          │償之。          │
└──┴───┴────┴────┴─────┴─────┴────────┘

司法院資訊處製作；財團法人民間司法改革基金會備份。
